【裁判字號】    98,交聲,13
【裁判日期】    980223
【裁判案由】    聲明異議
【裁判全文】
臺灣彰化地方法院交通事件裁定
原處分機關
即移送機關    交通部公路總局台中區監理所彰化監理站
異  議  人
即受處分人    甲○○
上列異議人即受處分人因違反道路交通管理處罰條例案件，對於
交通部公路總局臺中區監理所彰化監理站民國97年12月17日所為
之處分（原處分案號：彰監四字第裁64-I00000000號），聲明異
議，本院裁定如下：
    主    文
原處分關於吊扣汽車駕駛執照拾貳個月部分撤銷。
前項撤銷部分，甲○○重型機器腳踏車駕駛人駕駛重型機器腳踏
車，經測試檢定酒精濃度超過規定標準，壹年內禁止考領普通重
型機器腳踏車駕駛執照。
    理    由
一、原處分意旨略以：異議人即受處分人甲○○於民國（下同）
    97年12月16日晚間7時25分許，騎乘車牌號碼YGV-462號重型
    機車，行經彰化縣二水鄉○○路火車站前因「汽車駕駛人行
    駛公路經警方攔檢實施酒測，測得酒測值為0.39MG／L，超
    過呼氣標準值（0.25MG／L）0.18 MG／L」之違規，為彰化
    縣警察局田中分局警員以彰警交字第I00000000號舉發違反
    道路交通管理事件通知單依法舉發，並於97年12月17日以彰
    監四字第裁64-I00000000號裁決書，裁處罰鍰新臺幣（下同
    ）15,000元，並吊扣駕駛執照12個月，於法應無不合等語。
二、聲明異議意旨略以：受處分人違規當時係騎乘重型機車，遭
    原處分機關吊扣其汽車駕駛執照。就其無機車駕照，卻遭吊
    扣其汽車駕照部分，實深感不服，希望能另為處分，為此聲
    明異議等語。
三、按汽車（包括機器腳踏車）駕駛人，有下列情形之一者，處
    1,800元以上3,600元以下罰鍰，並禁止其駕駛；又領有聯結
    車、大客車、大貨車或小型車駕駛執照，駕駛重型機器腳踏
    車；汽車駕駛人，駕駛汽車經測試檢定酒精濃度超過規定標
    準之情形者，處15,000元以上60,000元以下罰鍰，並當場移
    置保管該汽車及吊扣其駕駛執照一年；汽車駕駛人飲用酒類
    或其他類似物後，其吐氣所含酒精濃度超過每公升0.25毫克
    ，不得駕車，道路交通管理處罰條例第22條第1項第4款、第
    35 條第1項第1款，道路交通安全規則第114條第2款分別定
    有明文。又按汽車駕駛人違反本條例規定，應受吊扣駕駛執
    照處分，於汽車駕駛人係無駕駛執照駕車者，在所規定最長
    吊扣期間內，不得考領駕駛執照，亦為道路交通管理處罰條
    例第67條第6項所明定。
四、經查：
  (一)94年12月14日修正前之道路交通管理處罰條例第68條固規定
    ：「汽車駕駛人，因違反本條例及道路交通安全規則之規定
    ，受吊扣或吊銷駕駛執照處分時，吊扣或吊銷其持有各級車
    類之駕駛執照」，惟此條文業經修正為：「汽車駕駛人，因
    違反本條例及道路交通安全規則之規定，受『吊銷』駕駛執
    照處分時，『吊銷』其持有各級車類之駕駛執照」。其修正
    理由略以：「原條文將違法或違規駕駛人所持有各級車類之
    駕駛執照一併吊扣或吊銷，失之過酷，影響人民工作及生活
    甚鉅，爰修正之」等語。修正前條文立法意旨在於違規行為
    對道路交通秩序之維持及道路交通安全已生較大之影響，故
    規定吊扣或吊銷其持有各級車類之駕駛執照，以限制其繼續
    駕車行駛道路之權利，其係「屬駕駛行為之限制」，並不因
    所持駕駛執照種類不同而有所差異。而最後通過之修正條文
    ，係將道路交通管理處罰條例第68條原有條文中之「吊扣或
    」三字刪除，故依修正後道路交通管理處罰條例第68條規定
    ，受吊扣駕駛執照處分時，不再吊扣其持有各級車類之駕駛
    執照，僅於受吊銷駕駛執照處分時，始吊銷其持有各級車類
    之駕駛執照，而限縮原條文之適用範圍。申言之，如駕駛機
    車，而遇有吊扣其駕駛執照之違規，僅吊扣其機車駕駛執照
    ，駕駛自用小客車遇有吊扣其駕駛執照之違規，僅吊扣其自
    用小客車駕駛執照，不得擴張解釋，再將各級車類之駕駛執
    照一併吊扣。而前開新修正條文，已於94年12月14日公布，
    並自95年3月1日起施行。本件受處分人於97年12月16日違規
    時，上開新修正之道路管理處罰條例第68條業已生效施行，
    自應適用修正後之規定。參照上開立法理由及立法經過，依
    修正後之條文，按上開規定受「吊銷駕照」處分者，仍維持
    吊銷其持有各級車類之駕駛執照，至於受「吊扣駕照」處分
    者，則僅「吊扣」其違法或違規當時所駕駛車輛之駕駛執照
    ，不再吊扣其持有各級車類之駕駛執照，此觀之立法理由及
    立法經過至明（臺灣高等法院臺中分院96年度交抗字第136
    號、第64號、第1081號裁定意旨參照）。
  (二)受處分人於前揭時地騎乘車號YGV-462號重型機車，因領有
    汽車駕駛執照而駕駛重型機車及汽車駕駛人酒精濃度超過規
    定標準，為原舉發機關警員當場製單舉發等情，有舉發違反
    道路交通管理事件通知單一份在卷可稽，復為受處分人所不
    否認。又受處分人為本件違規行為時，雖有汽車駕駛執照，
    但並無普通重型機器腳踏車駕駛執照而仍騎乘重型機車，揆
    諸前開說明，其依法所受之處分應為吊扣其重型機車駕照，
    而就無駕駛執照者應受吊扣駕駛執照處分之情形，同條例第
    67條第6項已設有：「在所規定最長吊扣期間內，不得考領
    駕駛執照」之處理方式，自不得因受處分人並無重型機車駕
    駛執照，即任意吊扣其他種類車輛之駕駛執照。本件受處分
    人係酒後無照駕駛重型機車，原處分機關竟裁處吊扣其汽車
    駕駛執照12個月，已與前揭法律規定意旨有違。況本件受處
    分人係無普通重型機車駕駛執照而騎乘重型機車，依前揭說
    明，只需依法禁止其在此期間內（一年內）考領重型機車駕
    駛執照，即可達成原本預定之法律效果。
五、綜上所述，本件受處分人持有汽車駕駛執照，而於前述時地
    騎乘上開重型機車，酒精濃度超過規定標準之違規行為，事
    證明確，堪以認定。原處分機關就此部分認定應依道路交通
    管理處罰條例第24條第1項第2款、第35條第1項第1款，分別
    裁處受處分人罰鍰15,000元，並吊扣駕駛執照12個月，施以
    道安講習，固非無見。惟就裁處吊扣受處分人汽車駕駛執照
    12個月之裁罰部分，依現行道路交通管理處罰條例第68條之
    規定，已不得吊扣其現尚有效之其他各級駕駛執照，亦即本
    件吊扣受處分人汽車駕駛執照之處分於法不合。本件異議為
    有理由，爰撤銷原處分關於「吊扣汽車駕駛執照12個月」部
    分，並就該撤銷部分，改諭知如主文第2項所示之處罰。至
    於受處分人因本件違規而受罰鍰及施以道安講習部分，未據
    受處分人聲明異議，自非本院所應審究，附此敘明。
六、據上論斷，應依道路交通管理處罰條例第87條第2 項、道路
    交通案件處理辦法第20條，裁定如主文。
中    華    民    國    98    年    2     月    23    日
                  交通法庭    法  官    周淡怡
以上正本證明與原本無異。
如不服本裁定，應於裁定送達後五日內向本院提出抗告狀 (須附
繕本 )。
中    華    民    國    98    年    2     月    24    日
                              書記官    陳文新


司法院資訊處製作；財團法人民間司法改革基金會備份。
